臺灣高等法院臺南分院刑事判決　　　　　九十一年度上訴字第四三四號　Ｇ
　　　上　訴　人
　　　即　被　告　乙　○　○
　　　選任辯護人　陳　昆　和　律師
右上訴人因重傷害案件，不服臺灣臺南地方法院九十年度訴字第一四六二號中華民國
九十一年二月七日第一審判決（起訴案號：臺灣臺南地方法院檢察署九十年度偵字第
一一二三二號），提起上訴，本院判決如左：
      主      文
上訴駁回。
      事      實
一、乙○○與甲○○因同居而有事實上之夫妻關係，為家庭暴力防治法第三條第二款
    所稱之家庭成員，乙○○因不滿甲○○出門訪友卻未據實告知行蹤，嗣其知悉甲
    ○○夜宿友人劉美娥住宅後，竟基於毀損他人顏面之重傷害犯意，攜帶非其所有
    之噴霧式容器一個（內裝有可灼蝕人體表層肌膚之不明化學液體），於民國（下
    同）九十年八月十四日九時四十分許，騎乘機車前往台南縣佳里鎮○○街一三五
    巷二十八號劉美娥住宅前等候，俟甲○○步出上開住宅時，即持上開噴霧式容器
    對準甲○○之顏面噴灑十餘下並隨即騎乘機車逃逸，甲○○被噴灑後遭不明化學
    液體腐蝕肌膚，即刻衝入劉美娥屋內以水沖洗，再由劉美娥陪同送醫，甫步出門
    外，又見乙○○騎乘機車返回劉美娥住宅前，並再次對準甲○○之顏面、胸部不
    斷噴灑，直至不明化學液體用罄始罷手離去。經送醫急救，甲○○仍受有頭頸部
    、顏面、雙上肢約佔體表面積百分之八的三度化學燒傷之傷害，再經植皮手術，
    顏面留存痕跡約佔顏面面積三分之一，於目前醫學上無法以換膚、植皮等手術予
    以回復，而達於終身不能回復程度之重傷害。
二、案經甲○○訴由臺南縣警察局佳里分局報請臺灣臺南地方法院檢察署檢察官偵查
    起訴。
      理      由
一、訊據上訴人即被告乙○○對於明知噴霧式容器內所裝之不明化學液體具有腐蝕性
    ，且該不明化學液體曾噴及甲○○顏面等事實固供承不諱，惟辯稱：原僅企圖嚇
    唬甲○○，該噴霧式容器之噴頭根本無法噴出，但甲○○動手搶容器，拉扯中因
    噴頭鬆脫才噴濺到甲○○，只有噴到甲○○一次，伊並無故意傷害甲○○至如此
    嚴重之犯意云云。
二、經查：
（一）右揭事實，業據告訴人即被害人甲○○迭於警訊、偵查、原審審理時指訴綦詳
      （見警訊卷第五頁及第六頁、偵查卷第十二頁背面及第十三頁、原審卷第十二
      頁），核與證人劉美娥於警訊時證稱：「甲○○於九十年八月十四日上午九時
      四十分許，剛從我住宅欲返回高雄市住宅時，甲○○馬上回我住宅按電鈴大聲
      叫銀來潑灑我不知名腐蝕性之液體，我就馬上開門讓甲○○進入住宅內，甲○
      ○就馬上往二樓我房間內浴室沖洗身體，我就馬上起床時有聞到一股硫酸味，
      我就馬上衝進浴室內幫忙甲○○沖洗身體時我看到甲○○身體臉部、脖子及雙
      手有灼傷之情形，我馬上準備開車送醫院急救時，銀來看見我要把甲○○送醫
      院急救時，銀來就馬上再次向前潑灑不知名腐蝕性之液體後，銀來就乘機車逃
      逸」（見警訊卷第八頁及背面）等語，於偵查時證稱：「甲○○按電鈴衝進屋
      內，就說乙○○向她噴硫酸，我陪她去就醫，乙○○又回來朝她一直噴，噴完
      後騎機車逃離」（見偵查卷第十三頁）等語，及於原審審理時證稱：「（問：
      當天情形為何？）九十年八月十四日上午九時，甲○○衝上來告訴我銀來潑我
      硫酸，甲○○沖洗後，我男朋友先下樓送她去醫院，我隔了一、二分鐘下樓，
      就看到乙○○在門口，但乙○○沒有看到我，我看到甲○○蹲在地上，乙○○
      用噴霧式的容器向甲○○噴灑，後來乙○○就將容器往旁邊一丟，騎機車走了
      」（見原審卷第三六頁）等語之情節相符，並有被害人受傷照片二幀、扣案之
      噴霧器一個、奇美醫學中心診斷證明書一紙及奇美醫院九十年十月十九日（九
      十）奇醫字第五二八九號、九十年十二月十四日（九十）奇醫字第六二一二號
      病歷摘要表各一份在卷可資佐證，足證被告乙○○確係持內裝不明化學液體之
      容器，蓄意噴灑被害人甲○○得逞逃逸後，又折返證人劉美娥住宅前再次噴灑
      被害人甲○○之顏面，致被害人甲○○受有頭頸部、顏面、雙上肢約佔體表面
      積百分之八的三度化學燒傷之傷害無誤。是被告辯稱：該噴霧式容器之噴頭根
      本無法噴出，但甲○○動手搶容器，拉扯中因噴頭鬆脫才噴濺到甲○○，只有
      噴到甲○○一次云云，顯係事後諉罪卸責之詞，不足採信。
（二）再參諸被告於原審審理時自承伊明知所持之不明化學液體具有腐蝕性，且會侵
      蝕人體之肌膚而造成嚴重之傷害等語（見原審卷第三六頁），則倘其非基於使
      甲○○受重傷害之犯意，何以持具腐蝕性之不明化學液體噴灑甲○○後，又去
      而復返，並再次噴灑甲○○直至不明化學液體用罄後始罷手離去？是被告有使
      甲○○受重傷害之犯意灼然至明。是被告辯稱：伊僅企圖嚇唬甲○○，並無故
      意傷害甲○○至如此嚴重之犯意云云，不足採信。又經原審依職權詢問甲○○
      傷勢之鑑定意見，認為：患者甲○○傷勢主要在顏面兩頰、頸部及右手，屬於
      三度化學性燒傷，全部傷燙傷面積佔體表的百分之八，患者顏面之化學性灼傷
      ，於目前醫學上無法以換膚、植皮等手術予以回復，而達於終身不能回復之程
      度，應屬重大不治之傷害，此有鑑定人黃國峰即任職奇美醫院整形外科醫師九
      十一年一月三日之鑑定意見附於原審卷可稽。則被害人甲○○之顏面及身體其
      他部位之肌膚，已達終身不能回復之重傷害程度，要無疑義。本件事證明確，
      被告重傷害犯行足以認定。
三、按被告乙○○與被害人甲○○因同居而有事實上之夫妻關係，係家庭暴力防治法
    所謂之家庭成員關係，家庭成員間實施身體或精神上不法侵害之行為者，均屬家
    庭暴力，而家庭成員間故意實施家庭暴力行為而成立其他法律所規定之犯罪，則
    成立家庭暴力罪，家庭暴力防治法第三條第二款、第二條第一項、第二項定有明
    文。核被告使人受重傷害，所為係犯刑法第二百七十八條第一項之罪，屬家庭暴
    力防治法第二條第二項之家庭暴力罪。核被告乙○○使人受重傷，所為係犯刑法
    第二百七十八條第一項之罪。
四、原審法院適用刑法第二百七十八條第一項，並審酌被告與甲○○本為同居人，平
    日並無任何爭執怨隙，竟僅因甲○○未據實告知行蹤，即持可灼蝕人體肌膚之不
    明化學液體毀人顏面，事後亦未曾加以探視或試圖和解，顯見其態度惡劣、犯後
    毫無悔意。而甲○○受重傷後歷經兩次手術，其間尚須忍受植皮及持續復健之苦
    ，又因無法繼續工作，另需支付醫療及生活費用致經濟頓陷困境，生活所需均賴
    向他人借貸，甚且無力扶養二個子女，再參酌甲○○所受傷勢終身不能回復，被
    告所生損害非輕等一切情狀，量處有期徒刑七年，以資懲儆。扣案之噴霧式容器
    一個雖係供犯罪所用，惟被告供稱係借住姪子家中時所取出，非屬被告所有，爰
    無庸為沒收之諭知。核其認事用法均無違誤，量刑亦稱妥適，被告上訴意旨認原
    審量刑過重，並辯稱伊僅企圖嚇唬告訴人，無重傷害故意，且該噴霧式容器之噴
    頭根本無法噴出，係告訴人動手搶容器，拉扯中因噴頭鬆脫才噴濺到告訴人，只
    有噴到告訴人一次云云，為無理由，應予駁回。
據上論斷，應依刑事訴訟法第三百六十八條，判決如主文。
本案經檢察官許仲瑩到庭執行職務。
中    華    民    國  九十一      年      八      月        七      日
                                  臺灣高等法院臺南分院刑事第四庭
                                      審判長法官  陳    義    仲
                                            法官
                                            法官  楊    子    莊
右正本證明與原本無異。
如不服本判決，應於判決送達後十日內向本院提出上訴狀，其未敘述理由者並應於提
出上訴狀後十日內向本院補提理由書（應附繕本)。
                                      法院書記官  王    全    龍
中    華    民    國      九十一      年      八      月        九      日
附錄本案論罪科刑法條：
刑法第二百七十八條第一項
使人受重傷者，處五年以上十二年以下有期徒刑。
